臺灣新北地方法院民事裁定
110年度消債更字第552號
聲  請  人
即 債務 人  徐子純  


代  理  人  劉薰蕙律師（法扶律師）
上列聲請人依消費者債務清理條例聲請更生事件，本院裁定如下
：
    主  文
債務人甲○○自中華民國111年9月28日上午10時起開始更生程序。
命司法事務官進行更生程序。
    理  由
一、按債務人不能清償債務或有不能清償之虞者，得依本條例所
    定更生程序，清理其債務；債務人無擔保或無優先權之債務
    總額未逾新臺幣（下同）1,200萬元者，於法院裁定開始清
    算程序或宣告破產前，得向法院聲請更生；債務人對於金融
    機構負債務者，在聲請更生或清算前，應向最大債權金融機
    構請求協商債務清償方案，或向其住、居所地之法院或鄉、
    鎮、市、區調解委員會聲請債務清理之調解；協商或調解成
    立者，債務人不得聲請更生或清算，但因不可歸責於己之事
    由，致履行有困難者，不在此限，消費者債務清理條例（下
    稱消債條例）第3條、第42條第1項、第151條第1項、第151 
    條第7項分別定有明文。又法院開始更生程序之裁定，應載
    明其年、月、日、時，並即時發生效力；法院裁定開始更生
    或清算程序後，得命司法事務官進行更生或清算程序，必要
    時得選任律師、會計師或其他適當之自然人或法人一人為監
    督人或管理人，消債條例第45條第1項、第16條第1項亦有明
    文。
二、本件聲請意旨略以：伊現任職杰強國際有限公司，每月平均
    薪資約22,626元【計算式：（27,648＋24,542＋19,044＋19,27
    0）÷4】，名下無任何財產，無擔保或無優先權之債務總額
    為1,034,630元，未逾1,200萬元，復未經法院裁定開始清算
    程序或宣告破產，於民國97年11月間與最大債權銀行合作金
    庫商業銀行股份有限公司（下稱合庫銀行）依消債條例第15
    1條規定達成協議，嗣因罹病、車禍、扶養未成年子女等因
    素致無法繼續履行更生方案而毀諾。聲請人每月薪資扣除必
    要生活費用後，無法清償上開債務，爰聲請更生等語。
三、經查：
㈠、關於前置協商之要件：聲請人前於97年11月間依消債條例第1
    51條規定與當時最大債權銀行合庫銀行達成協商成立，還款
    方案為「總期數180期，年利率1％，月付金5,100元」，嗣聲
    請人於99年9月10日未依約給付清償而毀諾等情，有財團法
    人金融聯合徵信中心查詢當事人綜合信用報告回覆書、前置
    協商無擔保債務還款分配表暨表決結果、合庫銀行111年8月
    8日函暨所附協商資料（見本院卷第31至36、89至93、175至
    227）在卷可稽，堪可採認。聲請人陳稱協商成立後因罹病
    、車禍、扶養未成年子女等因素致影響收入，無力負擔月付
    金致毀諾，聲請人提出重大傷病免自行部分負擔證明卡、有
    慶中醫診所110年11月4日診斷證明書、醫療費用單據、有慶
    中醫診所醫療費用證明單、霖松婦產科醫院110年10月18日
    診斷證明書（見本院卷第69、81至87頁）為證，且經核當時
    債清前置協商客戶面談紀錄表（見本院卷第211頁）記載，
    聲請人當時每月收入約22,000元，又97年度臺灣省最低生活
    費每人每月為9,829元，是聲請人當時收入扣除必要生活支
    出後，餘額僅12,171元（計算式：22,000－9,829）不足以負
    擔上開每月應還款金額，堪認聲請人係因不可歸責於己之事
    由，致履行有困難而毀諾。
㈡、關於聲請人之債務總額：聲請人陳報其無擔保或無優先權債
    務總額約為1,034,630元等語，惟核對台新國際商業銀行股
    份有限公司、中國信託商業銀行股份有限公司、臺灣土地銀
    行股份有限公司、衛生福利部中央健康保險署、合庫銀行、
    良京實業股份有限公司、勞動部勞工保險局、仲信資融股份
    有限公司、聯徵中心當事人綜合信用報告（見本院卷第151
    至153、155至165、167、169至173、175至227、229至233、
    235至239、241至248、31至36頁），其金融機構債務至少應
    為1,329,702元（計算式：205,823＋398,142＋100,000＋481,8
    82＋143,855，因金融機構安泰銀行未陳報債權而未確定）、
    非金融機構債務至少應為197,588元（計算式：143,133＋5,4
    66＋2,232＋0＋46,757，因非金融機構立新資產管理股份有限
    公司未陳報債權而未確定），債務總額至少為1,527,290元
    。
㈢、關於聲請人之財產及收入：聲請人主張其名下無任何財產等
    語，經核聲請人全國財產稅總歸戶財產查詢清單（本院卷第
    25頁），堪信為實；而聲請人之收入部分，依聲請人新北市
    政府稅捐稽徵處109、108年度綜合所得稅各類所得資料清單
    （見本院卷第27至29頁），其2年間給付總額共為4元，惟上
    開資料僅係作為報稅之用，依其陳報現任職杰強國際有限公
    司，每月平均薪資約22,626元，並提出臺北市特殊娛樂業從
    業人員職業工會繳費通知單、任職公司薪資條、勞保異動查
    詢列印資料（見本院卷第51、95至101、119頁）為證，可知
    聲請人8月薪資為28,600元、9月薪資為26,000元、10月薪資
    為27,000元、11月薪資為27,226元，平均薪資應為27,207元
    【計算式：（28,600＋26,000＋27,000＋27,226）÷4，元以下
    四捨五入】，高於我國勞工法定每月最低基本工資，尚屬合
    理。復經法律扶助基金會律師代理，聲請人應已明瞭陳述不
    實將遭受之不利益，故本院暫以27,207元列計其每月收入。
㈣、關於聲請人之必要支出：聲請人稱個人每月必要生活費用為2
    0,569元（包含膳食費7,500元、交通費1,280元、雜支費1,5
    00元、房租6,000元、水電費900元、勞保紓困貸款3,389元
    ）等語，其中勞保紓困貸款部分，非屬消債條例施行細則第
    21條之1第1項規定，債務人依消債條例聲請更生或清算所表
    明之必要支出數額，係指包括膳食、衣服、教育、交通、醫
    療、稅賦開支、全民健保、勞保、農保、漁保、公保、學生
    平安保險或其他支出在內之所有必要支出數額，並未將債務
    人清償之債務含括其中，故此部分支出不得列入必要費用，
    應予剔除。其他部分僅提出租期110年5月2日至111年5月2日
    之租賃契約書、手寫水電費記帳單（見本院卷第103至117頁
    ），未提出完整單據，惟按債務人生活所必需，以最近一年
    衛生福利部或直轄市政府所公告當地區每人每月最低生活費
    1.2倍計算其數額並應斟酌債務人之其他財產；受扶養者之
    必要生活費用，準用第一項規定計算基準數額，並依債務人
    依法應負擔扶養義務之比例認定之；債務人聲請更生或清算
    時所提財產及收入狀況說明書，其表明每月必要支出之數額
    ，與本條例第64條之2第1項、第2項規定之認定標準相符者
    ，毋庸記載原因、種類及提出證明文件，消債條例第64條之
    2第1、2項及消債條例施行細則第21條之1第3項分別定有明
    文。查本件聲請人主張每月個人必要生活費用為17,180元（
    包含膳食費7,500元、交通費1,280元、雜支費1,500元、房
    租6,000元、水電費900元），核與消債條例第64條之2所定
    依新北市政府公告111年每人每月最低生活費15,800元之1.2
    倍即18,960元大致相符，應屬合理可採。準此，聲請人每月
    必要支出金額應為17,180元。
㈤、結算：聲請人以上開收入扣除必要支出後，每月尚餘10,027
    元（計算式：27,207－17,180＝10,027）可供清償債務，聲請
    人現年54歲（57年6月出生），距勞工強制退休年齡（65歲
    ）約有11年（132月），若以每月以上開餘額10,027元之8成
    清償債務，至其退休時止，總清償數額為1,058,851元（計
    算式：10,027元×0.8×132月，元以下四捨五入），仍未達聲
    請人前揭所負欠之債務總額至少為1,527,290元。且考量聲
    請人尚欠其他非金融機構，若未能一併納入該協商方案之民
    間債務若遭追償，勢必影響聲請人日後協商方案之履行，況
    聲請人現正受債權人聲請強制執行扣取薪資（見本院卷第17
    頁）。綜上所述，債務人之經濟狀況確有不能清償債務之虞
    ，而有藉助更生制度調整其與債權人間之權利義務關係而重
    建其經濟生活之必要，自應許債務人得藉由更生程序清理債
    務。
四、綜上所陳，本件聲請人為一般消費者，並未從事營業活動，
    依其全部收支及財產狀況，因有不能清償債務之虞之情事，
    致無法與全體債權人達成前置協商，且未經法院裁定開始更
    生程序或許可和解或宣告破產，復查無聲請人有消債條例第
    6條第3項、第8條或第46條各款所定應駁回更生聲請之事由
    ，則本件聲請，應屬有據，爰裁定准予更生，並依同條例第
    16條第1項規定，命司法事務官進行更生程序如主文所示。
五、本院裁定准許開始更生程序，俾使聲請人得以重建經濟生活
    ，惟本裁定不生免責效力，須聲請人於更生程序中與債權人
    協定更生方案，並持續履行，始能依消債條例第73條免責，
    附此敘明。　　
中　　華　　民　　國　 111　　年　　 9　　月　　28　　日
                民事第一庭  法　官　毛崑山
以上正本證明與原本無異。
本件裁定不得抗告。
本裁定已於民國111年9月28日上午10時公告。
中　　華　　民　　國　 111　　年　　 9　　月　　28　　日
                            書記官　童淑敏
附記：
本件業已裁定開始更生程序，債權人不論有無執行名義，非依更生程序，不得行使其權利；債務人亦不得對除有優先權債權人以外之債權人再為任何清償行為。